臺灣桃園地方法院刑事判決　　　　　　　　　　　　　九十三年度訴字第八二號
　　公　訴　人　臺灣桃園地方法院檢察署檢察官
　　被　　　告　甲○○
　　指定辯護人　本院公設辯護人丙○○
右列被告因強盜等案件，經檢察官提起公訴（九十三年度偵字第四六四一號），本院
判決如左：
    主  文
甲○○意圖為自己不法之所有，以強暴、脅迫至使不能抗拒，而取他人之物，處有期
徒刑陸年陸月。扣案不具殺傷力之塑膠製玩具手槍壹支沒收。又意圖為自己不法之所
有，以恐嚇使人將本人之物交付未遂，處有期徒刑拾月。扣案之甲○○所有配用門號
0000000000號之手機壹支（不含ＳＩＭ卡）沒收。應執行有期徒刑柒年貳
月。扣案不具殺傷力之塑膠製玩具手槍壹支、甲○○所有配用門號00000000
00號之手機壹支（不含ＳＩＭ卡），均沒收。
    事  實
一、甲○○因缺錢花用，竟萌搶劫計程車司機，意圖為自己不法之所有，於民國九十
    三年三月二十日下午四時許，攜帶保特瓶裝之汽油一罐及不具殺傷力之塑膠製玩
    具手槍一支（非屬槍砲彈藥刀械管制條例之管制槍砲），在桃園縣中壢市○○路
    一００號「光南百貨股份有限公司」前，攔搭由丁○○所駕駛之車號三Ｒ─三八
    二號營業小客車（靠行於大世紀交通有限公司），上車後甲○○即指示丁○○開
    往桃園縣平鎮市○○路○○段山子頂方向，嗣當日下午四時五十五分許車行至該
    縣平鎮市○○路第一、二鄰入口處，甲○○見該處偏僻無人機不可失，即令丁○○停車，迨丁○○轉頭欲向甲○○收取車資時，甲○○即將預藏之汽油潑灑在丁○○腹部，丁○○唯恐遭不測乃蒼惶下車，甲○○隨即下車並持所攜帶之玩具手
    槍指向丁○○喝稱：把身上的錢拿出來，不要逼我等語，以此強暴、脅迫之方法
    ，至使丁○○不能抗拒，亦不敢靠近，甲○○即坐上該營業小客車將該車駛往中
    豐路山子頂方向逃逸，而強取得該車及車內現金新臺幣（下同）二萬二千元、存
    款簿（第一銀行、郵局、合作金庫）三本、空白支票簿一本及本票五紙。甲○○
    得手前開財物後，猶食髓知味，復另意圖為自己不法之所有，於同年月二十二日
    上午，撥打前開營業小客車內所留丁○○名片所印之住處電話號碼（00－00
    00000），向丁○○恐嚇稱：要將車贖回，須給付二萬元，否則要將車拆解
    等語，致丁○○因恐車輛遭解體而心生畏怖，幾經討價後，最後議定以一萬元贖
    回車輛，丁○○並報警處理。當日下午二時二分許，甲○○再以所有門號000
    0000000號之ＮＯＫＩＡ廠牌行動電話（該門號係甲○○不知情之父親乙○○所申請交由甲○○使用），撥打丁○○所持有使用門號000000000
    0電話指示丁○○至第一國道高速公路南下五十八公里處路肩等候，丁○○依警
    方指示將一疊面紙及打火機佯裝贖款裝入白色信封袋內前往，期間甲○○一再以
    上開電話撥打丁○○前開行動電話更改交付贖款地點，最後於當日下午二時三十
    二分許，丁○○依甲○○指示將白色信封袋丟至國道高速公路五十九點一公里處
    新生路涵洞下方（即中壢市○○路○段九號對面），迨甲○○出面拿取該白色信
    封袋後，即為埋伏之員警當場逮獲，並在甲○○身上起出丁○○前開營業小客車
    所用之汽車鑰匙一串（含其住處之鑰匙）及甲○○甫拿取之白色信封袋乙只、甲○○用以撥打電話予丁○○指示交付贖款地點所用之配用門號00000000
    00號ＮＯＫＩＡ廠牌手機一支（序號000000000000000）、甲○○所穿戴與九十三年三月二十日強劫丁○○財物當日相同之外套一件及棒球帽
    一頂。另再循線於當日下午四時二十分許，在中壢市○○路七三五之一號旁，尋
    獲前開三Ｒ－三八二號營業小客車，復在該車內右前乘客座椅腳處所放置之綠色
    塑膠袋內起出上開甲○○所有用以強取丁○○車輛及財物之玩具手槍一支，而查
    悉上情。
三、案經被害人丁○○訴由桃園縣政府警察局平鎮分局報告臺灣桃園地方法院檢察署
    檢察官偵查起訴。
    理  由
一、訊據被告甲○○固坦認有於右開時、地，為警在其身上查獲丁○○所有營業小客
    車之汽車鑰匙一串及白色信封袋一只之事實，惟矢口否認涉有右揭強盜及恐嚇取
    財犯行，辯稱：九十三年三月二十日，伊在中壢市○○○路四００號十一樓之三
    公司上班，下班五點多左右，去新屋交流道找伊父親乙○○，本案是伊新民國中
    同學何超雄去強劫的，何超雄後來拿計程車的鑰匙給伊，說計程車司機欠他錢，
    要伊在九十三年三月二十二日下午二時左右到中壢市○○路等那個計程車司機，
    拿到錢以後，再把鑰匙還給計程車司機，伊去以後等不到人，才打電話給計程車
    司機，問他在何處，他說在高速公路上，伊問他怎麼碰面，他說他會把錢直接丟
    下來，之後警察就來了，電話號碼是何超雄抄給伊的云云。經查：
（一）右揭被害人丁○○於前開時、地，為被告以上述方法，強盜前揭財物，事後並
      撥打電話恐嚇取財之事實，業據被害人丁○○於警、偵訊時指證明確。被害人
      丁○○並於被告遭警查獲後在警局及偵查中均明確指認被告即為九十三年三月
      二十日強劫其財物之人，且指認為警查獲當日被告甲○○所穿戴之外套及棒球
      帽與被告於九十三年三月二十日當日強劫其車輛及財物所穿戴之衣帽完全相同
      ，及為警在尋獲之前開營業小客車內起出之玩具手槍亦即係當日被告持以脅迫
      其交出財物之手槍無訛（見偵查卷第十八頁）。而徵諸被害人丁○○遭人強盜
      財物之時間係下午四時五十五分許，天色明亮，且被害人係在轉身欲向該人收
      取車資時遭潑灑汽由，被害人蒼惶下車後，該人猶下車持玩具手槍向其強劫財
      物，是被害人自有機會且能明確指認強盜者之面貌，被害人丁○○指認被告即
      係強劫其財物之人，衡情，應無誤認之可能。再者，警方於右開時、地，尋獲
      丁○○遭強劫之前開營業小客車後，分別在該車之左、右前門內、外側玻璃、
      右前開置物箱紫色塑膠帶、左前門旁置物箱便條紙夾塑膠板、右前乘客座椅腳
      綠色塑膠袋內之手槍、彈匣上採集數枚指紋並二十二幀照片送請鑑定結果，其
      中編號六、十、十一、十五、十九照片上之指紋，經人工析鑑比對與甲○○指
      紋卡之左拇指、左環指、左環指、右拇指、左拇指指紋相符，有桃園縣政府警
      察局平鎮分局刑案現場勘查紀錄、勘查報告、現場照片、內政部警政署刑事警
      察局鑑驗書在卷可稽，亦足佐被告確曾乘坐被害人丁○○所駕駛之前開營業小
      客車之事實。至該鑑定書所載編號一照片上之指紋，經輸入指紋電腦系統比對
      發現與檔存「許傳蔣」指紋卡之右拇指指紋相符，然衡諸被害人丁○○遭強盜
      之車輛乃係以載客營業為主之計程車，每天搭載上下車之乘客自不在少數，是
      縱在該車內另採得「許傳蔣」指紋，然所採得之指紋僅一枚，再參之被害人丁○○已明確指認被告即係將汽油潑灑其身上及持玩具手槍強取其財物之人，是
      在該車內採得「許傳蔣」指紋之事實，尚不足為有利被告之認定。此外，復有
      查獲贓證物及現場照片十七幀、贓物認領認領保管單一份、車輛竊盜、車牌失
      竊資料個別查詢報表－查詢車輛認可資料一份、桃園縣警察局車輛協尋通報單
      一份附卷可稽，及如事實欄所載之物扣案可佐。
（二）又前述門號0000000000號行動電話係被告甲○○之父親乙○○所申
      請交由被告使用等情，業據被告供承在卷（見本院九十三年六月二十九日審判
      筆錄），堪認屬實。而依前揭被告持有使用之0000000000門號及被
      害人持有使用之0000000000門號之撥、接電話紀錄可知，九十三年
      三月二十二日下午二時零二分起至同日下午二時二十七分止，被告所使用之前
      開門號與被害人丁○○所使用之前述門號有十餘通以上之通話紀錄，且依發話
      端號碼（主叫號碼）、受話端號碼（受叫號碼）紀錄顯示，該段通話時間均係
      由門號0000000000撥打至門號0000000000，此非為被告
      所不否認，且有泛亞電信股份有限公司門號0000000000號通聯紀錄
      、中華電信（行動）設備號碼0000000000號資料查詢、警方於查獲
      被告所有配用前開門號之行動電話螢幕顯示曾撥打0000000000號行
      動電話、時間紀錄之翻拍照片六幀在卷可佐（見偵查卷第八十三至九十三頁、
      第二十頁），足見被告在九十三年三月二十二日下午二時後，確有撥打數通電
      話至被害人丁○○所持有前述行動電話之情。而再對照被害人丁○○所述其於
      九十三年三月二十日遭強盜強劫車輛及財物後，於同年月二十二日上午經人撥
      打電話至其住處要求以二萬元贖回車輛（後經討價降為一萬元），並於當日下
      午二時三分許，再經人打電話要其依指示至國道高速公路南下五十八公里處路
      肩等候交付贖款，當日下午二時六分許，於電話中又指示其至國道高速公路南
      下五十九公里處路肩等候，當日下午二時三十分許，再於電話中指示前往國道
      高速公路南下五十九點一公里路肩處將贖款丟到涵洞下等情（見偵查卷第十六
      至十七頁），顯見被告撥打電話至被害人丁○○所使用之電話時段，與被害人
      丁○○接收歹徒電話指示交付贖款地點之時間相符，再者，被害人丁○○依電
      話指示將佯裝成贖款之白色信封袋丟至新生路涵洞下時，未幾，即由被告出面
      拿取贖款，而為警當場逮獲，並在被告身上起出丁○○前開遭強盜之營業小客
      車所用之汽車鑰匙一串、撥打丁○○上開電話指示交付贖款之ＮＯＫＩＡ廠牌
      行動電話一具。本院綜合上述情境，及被害人丁○○之指訴，已足可認定被告
      即係強盜被害人車輛及財物及事後打電話向被害人恐嚇要求贖款之人。
（三）按強盜罪之構成，固以其所實施之強暴、脅迫是否已達於使人不能抗拒之程度
      為必要，然是否不能抗拒，應就社會一般通念，在客觀上是否足以抑制被害人
      之意思自由為斷。且強盜罪之行為人所施用之不法方法，祇須抑壓被害人之抗
      拒，足以喪失其自由意思為已足，縱令被害人實際並無抗拒行為，於強盜罪之
      成立仍不生影響。本件被害人先在車內遭被告潑灑汽油，蒼惶下車後，被告復
      持手槍指向被害人，而被害人身上已遭潑灑汽油，唯恐身上著火遭遇不測，內
      心自屬驚恐萬分，自未能明確分辨被告所持之手槍是真槍或假槍，而以被害人
      先遭被告潑灑汽油在先，再遭被告人持槍威嚇之情狀，徵諸社會一般通念已足
      以壓制被害人之意思決定與行動自由。被害人丁○○亦證稱：「我當時有汽油
      ，不能分辨被告手上拿的槍是真或假，我一直注意他的槍看他會有什麼行動，
      心裡覺得很恐慌。：：若顧及我的生命安全，我是不可能抵抗的」等語（見偵
      查卷第一０三頁），堪認被害人受強暴、脅迫時已喪失其自由之意思，而達到
      無法抗拒之程度至明。
（四）被告雖辯解：九十三年三月二十日當日伊在中壢市○○路四００號十一樓之三
      公司上班，負責人姓張，老闆可證明，下班後伊就去新屋交流道找乙○○，乙○○可作證，作為伊不在場證明，是伊新民國中同學何超雄將計程車之鑰匙交
      給伊，要伊於九十三年三月二十二日下午二時左右，去跟丁○○要錢，打電話
      給丁○○是因為找不到丁○○才跟他連絡云云。然查：
  １、被告辯稱是伊國中同學「何超雄」將被害人之計程車鑰匙交給伊向丁○○要錢
      ，及九十三年三月二十日伊在中壢市○○路四００號十一樓之三上班云云。惟
      經檢察官指示員警依被告上開辯解情事加以查證結果，中壢市○○路四００號
      十一樓之三為「茂豐租賃股份有限公司」，負責人並不姓張，據該公司員工張
      秋雪表示並未雇請甲○○為員工，另行文縣立新民國中表示，該校並無「何超
      雄」之學生，再查詢桃園縣政府警察局戶口課通報台、內政部戶役政資料電子
      閘門系統亦未有「何超雄」此人一節，有員警林清華書立之報告書及所附名片
      附卷可參。且經本院詢問被告有無與「何超雄」聯絡時，被告供稱從國中起，
      約每二、三個月會聯絡一次去唱歌、喝酒等語（見本院九十三年五月二十一日
      訊問筆錄），則衡之被告自國中時期起至今（二十五歲）已有十餘年，苟如被
      告所稱有「何超雄」此人，且有常聯絡，則被告又焉有不知「何超雄」之真實
      姓名及聯絡方式，被告辯稱係「何超雄」去強盜計程車，再將汽車鑰匙交給伊
      云云，顯然不實，殊難採信。且被告所辯：九十三年三月二十日在中壢市○○
      路四００號十一樓之三上班一節，亦顯與前述員警報告書及證人即被告之父親
      乙○○於本院審理時證稱：「他（被告）在慈惠三街的大樓工作」等語（見本
      院九十三年六月二十九日審判筆錄）相佐，益見被告此部辯解不實，不足採信
      。
  ２、又證人乙○○於本院審理時證稱：「被告下班有時候是我載他，有時候是他想
      辦法自己回家。（九十三年三月二十日下午四以後是不是跟被告在一起？）那
      麼久的事我不記得了」等語（見本院九十三年六月二十九日審判筆錄），且經
      蒞庭檢察官及本院當庭一再以九十三年三月二十日當日之客觀情狀喚醒證人對
      當日行程之記憶（如當天為總統選舉日、選總統當天被告有無回家吃晚餐、當
      日是吃完晚飯才回家嗎等），證人乙○○仍堅稱已不記得了等語（見同上審判
      筆錄），是證人乙○○之證詞，已難採認被告於九十三年三月二十日當日下午
      有與乙○○在一起之證明，尚不足為有利於被告之認定。被告聲請本院調閱伊
      幫乙○○至萬泰銀行中壢中央東路之櫃員機轉帳之紀錄，然證人乙○○證稱：
      「轉帳是他被關的最後一天，我忘記是否是三月二十日那一天轉帳的，我只記
      他幫我轉帳完後，他就不見了，後來警察通知我他被關了」等語（見同上審判
      筆錄），而被告係在九十三年三月二十二日為警查獲，當日經本院依聲請裁定
      羈押，有本院押票附卷可稽，從而，依證人乙○○前開所述即可推知，被告係
      在九十三年三月二十一日幫乙○○辦理轉帳，顯與本案應調查審認之事實無關
      ，且不影響本院前開認定之事實，本院認並無調閱之必要，附此敘明。
（五）綜上，被告所辯並不可採，本件事證已明，被告犯行可以認定，應依法論科。
二、核被告甲○○所為，係犯刑法第三百二十八條第一項之強盜罪、同法第三百四十
    六條第三項、第一項之恐嚇取財未遂罪。按被告所持以強取被害人財物所用之手
    槍一支，經檢察官當庭勘驗結果，係屬塑膠製（見偵查卷第一０五頁），經本院
    檢視該扣案手槍，確屬塑膠製且表面粗糙不耐，客觀上並不足以對人之身體、生
    命構成威脅，是認被告所持用之玩具手槍並不足作為兇器，附此敘明。又被告已
    著手於恐嚇取財犯罪行為之實施，而未至取得他人之物之結果，為未遂犯，應依
    刑法第二十六條前段之規定減輕其刑。又所犯上開二罪，犯意不同，行為互殊，
    應分論併罰。爰審酌被告不思以正當方法賺取金錢，妄想不勞而獲，所為上開犯
    行嚴重妨礙社會之安寧秩序，對被害人之人身安全造成重大威脅，所受財物損失
    非輕，犯後猶飾詞卸責等一切情狀，分別量處如主文所示之刑，並定應執行之刑
    。扣案之不具殺傷力之塑膠製玩具手槍一支，及被告所有用以撥打電話予丁○○
    指示交付贖款地點之配用門號0000000000號之ＮＯＫＩＡ廠牌行動電
    話一支（不含ＳＩＭ卡），係被告甲○○所有並供其犯本件犯罪所用之物，應依
    刑法第三十八條第一項第二款之規定併宣告沒收。至扣案之鑰匙一串、佯裝成贖
    款之白色信封袋一只，為被害人丁○○所有，另扣案之外套一件及棒球帽一頂，
    雖為被告於九十三年三月二十日及二十二日強劫丁○○財物及出面取款時所著衣
    帽，惟並非直接供被告犯本件犯罪所用或所得之物，又非違禁物，另被告持以強
    取財物所用之保特瓶裝汽油，因汽油已潑灑於被害人身上而滅失，保特瓶則未扣
    案，亦無證據足認其現仍存在，爰均不另為沒收之諭知，末此敘明。
據上論斷，應依刑事訴訟法第二百九十九條第一項前段，刑法第三百二十八條第一項
、第三百四十六條第三項、第一項、第二十六條前段、第五十一條第五款、第三十八
條第一項第二款，判決如主文。
本案經檢察官鍾和憲到庭執行職務。
中      華      民      國      九十三      年    七    月    十五      日
                                臺灣桃園地方法院刑事第七庭
                                    審判長法  官  孫惠琳
                                          法  官  劉為丕
                                          法  官  林惠霞
右正本證明與原本無異。
如不服本判決，應於送達後十日內，向本院提出上訴狀。
                                  書記官  陳恩如
中      華      民      國      九十三      年    七    月    十六      日
附錄本案論罪科刑法條全文
中華民國刑法第三百二十八條
意圖為自己或第三人不法之所有，以強暴、脅迫、藥劑、催眠術或他法，至使不能抗
拒，而取他人之物或使其交付者，為強盜罪，處五年以上有期徒刑。
以前項方法得財產上不法之利益或使第三人得之者，亦同。
犯強盜罪因而致人於死者，處死刑、無期徒刑或十年以上有期徒刑；致重傷者，處無
期徒刑或七年以上有期徒刑。
第一項及第二項之未遂犯罰之。
預備犯強盜罪者，處一年以下有期徒刑、拘役或三千元以下罰金。
中華民國刑法第三百四十六條
意圖為自己或第三人不法之所有，以恐嚇使人將本人或第三人之物交付者，處六月以
上五年以下有期徒刑，得併科一千元以下罰金。
以前項方法得財產上不法之利益，或使第三人得之者，亦同。
前二項之未遂犯罰之。
